最高法院刑事判決　　　　　　一○○年度台上字第五二九五號
上　訴　人　游義銘
上列上訴人因違反毒品危害防制條例等罪案件，不服台灣高等法
院台中分院中華民國一○○年七月七日第二審判決（一○○年度
上訴字第一四一七、一四一九號，起訴案號：台灣彰化地方法院
檢察署九十九年度偵字第九四七一號，九十九年度偵緝字第五一
三、五一四號），提起上訴，本院判決如下：
    主  文
原判決撤銷，發回台灣高等法院台中分院。
    理  由
本件原判決以上訴人游義銘因違反毒品危害防制條例等罪案件，
不服第一審科刑之判決，於法定期間內提起第二審上訴。其上訴
理由略謂：伊與證人林湘娜（下或稱林女）為男女朋友，且均染
有毒癮，伊在被警方查獲前與林女租屋同居，林女知悉伊藏放毒
品處所，且可自行取用；伊平時即與林女共同施用毒品，何來轉
讓第一級毒品犯行。又伊已坦承犯行，且供出毒品來源為馬淑娟
，惟第一審僅向台灣彰化地方法院檢察署函詢，並未傳喚馬淑娟
與伊對質，以查明伊有無毒品危害防制條例第十七條第一項減免
其刑規定之適用，顯屬違法。再第一審判決依據伊之自白，認定
伊有其附表一編號１５所示販賣第一級毒品犯行，可見伊確有悔
悟之心，且伊販賣毒品所得僅新台幣一萬七千元，情節尚非重大
，而伊父母離異，兄長與姊妹身體均有殘障，第一審判決量處有
期徒刑十七年，實屬過重等語。惟第一審判決已敘明其憑以認定
上訴人有其附表一所示販賣第一級毒品十一次，販賣第二級毒品
三次，及轉讓第一級毒品一次之證據及理由；對於上訴人所辯其
於警詢時供出毒品來源為馬淑娟，因而查獲馬淑娟為正犯或共犯
，應有毒品危害防制條例第十七條第一項減免其刑規定之適用一
節，何以不足採信，亦在理由內詳加指駁及說明，核與證據法則
無違；且所量刑度亦無逾越法定刑範圍或濫用裁量權之情形，因
認上訴人並未依據卷內訴訟資料具體指摘第一審判決有何足以影
響判決本旨之不當或違法，而構成應予撤銷之事由，難認已敘述
具體理由，其上訴為違背法律上之程式，乃不經言詞辯論，從程
序上駁回其在第二審之上訴；固非無見。
惟不服第一審判決而上訴於第二審法院者，應提出上訴書狀，上
訴書狀應敘述具體理由，刑事訴訟法第三百六十一條第一、二項
定有明文。所謂「應敘述具體理由」，係指就不服判決之理由為
具體之敘述而非空泛之指摘而言。倘上訴理由就其所主張第一審
判決有違法或不當之情形，已舉出該案相關之具體事由，足為其
理由所憑，即不能認係徒托空言或漫事指摘；縱其所舉理由經調
查結果並無可採，要屬上訴有無理由之範疇，尚難謂其完全未敘
述具體理由，而遽認其上訴不合法定程式。又我國刑事訴訟法之
第二審係採覆審制，故第二審法院應就被告案件經上訴部分為完
全重複之審理，並就其調查證據結果，本於自由心證而認定事實
及適用法律，非得僅依第一審判決基礎之證據資料加以覆核而已
。查上訴人所提第二審上訴理由狀內容雖屬簡略，但已具體載明
：(1)、伊在被警方查獲前與林湘娜租屋同居，林女知悉伊藏放毒
品處所，且可自行取用；伊平時即與林女共同施用毒品，何來轉
讓第一級毒品犯行。(2)、伊於警詢、偵查及第一審審理均坦承犯
行，且供出毒品來源為馬淑娟，而馬淑娟亦因販賣毒品案件經台
灣台中地方法院檢察署偵查中；若伊與馬淑娟之間並無毒品交易
行為，何能憑空捏造其毒品來源為馬淑娟？惟第一審僅向台灣彰
化地方法院檢察署函詢，並未傳喚馬淑娟與伊對質，以查明實情
，遽認伊並無毒品危害防制條例第十七條第一項減免其刑規定之
適用，顯屬違法。(3)、伊坦承有第一審判決附表一編號１５所示
意圖營利販賣第一級毒品犯行，但其所為仍屬未遂，且本件並無
電話監聽譯文等相關證據作為佐證，全憑伊之自白而認定犯罪事
實等語（見原審一四一七號卷第十頁正面及背面）。依上訴人前
揭上訴理由意旨以觀，尚難謂其完全未依據卷內資料具體指摘第
一審判決有認事用法不當及證據調查未盡等違法情形。尤其上訴
人主張其於警詢時供出毒品來源為馬淑娟，而指摘第一審判決未
依毒品危害防制條例第十七條第一項減免其刑一節，似已相當具
體明確。乃原審對上訴人上訴意旨所指摘之違法事項均未加以審
理，僅依第一審判決基礎之資料加以覆核，遽謂上訴人並未提出
具體上訴理由，逕認其上訴為不合法定程式而予以駁回，尚嫌速
斷，自難昭折服。上訴意旨執以指摘原判決不當，非無理由，應
認有撤銷原判決發回更審之原因。
據上論結，應依刑事訴訟法第三百九十七條、第四百零一條，判
決如主文。
中    華    民    國  一○○  年    九    月  二十八  日
                      最高法院刑事第四庭
                          審判長法官  洪  文  章  
                                法官  王  居  財  
                                法官  郭  毓  洲  
                                法官  韓  金  秀  
                                法官  沈  揚  仁  
本件正本證明與原本無異
                                      書  記  官  
中    華    民    國  一○○  年    九    月  二十九  日
                                                      K